【裁判字號】    98,訴,3803
【裁判日期】    990730
【裁判案由】    妨害性自主
【裁判全文】
臺灣板橋地方法院刑事判決              98年度訴字第3803號
公  訴  人  臺灣板橋地方法院檢察署檢察官
被      告  丙○○
選任辯護人  湯應欽律師
被      告  乙○○
選任辯護人  賴呈瑞律師
上列被告因妨害性自主案件，經檢察官提起公訴（98年度偵字第
16239 號），本院判決如下：
    主  文
丙○○、乙○○共同犯乘機性交罪，各處有期徒刑肆年。
    事  實
一、丙○○、乙○○與代號00000000號（真實姓名年籍詳卷，下
    稱甲 ○）為朋友。於民國98年4 月5 日凌晨於夜店相遇。復
    於同日上午7 時許，由丙○○撥打電話邀甲 ○至其位在臺北
    縣三重市○○路○ 段139 巷2 號3 樓租屋處聊天，並騎乘機
    車搭載甲 ○至上址。後於同日中午12時許，趁甲 ○因身體疲
    憊昏睡之際，丙○○、乙○○竟共同基於乘機性交犯意連絡
    ，在上址房間內，利用甲 ○昏睡不能抗拒之際，褪去甲 ○下
    半身衣物，先由乙○○以性器官插入甲 ○下體，再由丙○○
    以性器官插入甲 ○下體時，因甲 ○醒來，發現上情，報警處
    理，始經警循線查悉上情。
二、案經甲 ○訴由臺北縣政府警察局三重分局移請臺灣板橋地方
    法院檢察署檢察官偵查起訴。
    理  由                                              
一、證據能力：按刑事訴訟法第159 條第1 項規定：「被告以外
    之人於審判外之言詞或書面陳述，除法律有規定者外，不得
    作為證據」；其立法本旨係以證人於審判外之言詞或書面陳
    述，屬於傳聞證據，此項證據，當事人無從直接對於原供述
    者加以詰問，以擔保其真實性，法院亦無從直接接觸證人而
    審酌其證言之憑信性，違背直接審理及言詞審理之原則，除
    具有必要性及信用性情況之除外者外，原則上不認其有容許
    性，自不具證據能力；至所謂具有必要性及信用性情況者，
    例如刑事訴訟法第159 條之1 、之2 、之3 、之4 、之5 情
    形，仍例外認其有證據能力，然此乃係指法院未於審判期日
    傳喚相關證人到庭，案件僅能依靠該等證人於審判外之陳述
    以為判斷之情形，始需就該等審判外供述證據嚴格依照刑事
    訴訟法第159 條之1 至之5 所定要件一一檢視各該證人之供
    述，作為證據之資格。倘法院已經依據當事人聲請傳喚證人
    到庭接受檢辯雙方之交互詰問，則法院既已透過直接、言詞
    審理方式檢驗過該證人之前之證詞，當事人之反對詰問權亦
    已受到保障得以完全行使之情況下，該等審判外證據除有其
    他法定事由（例如：非基於國家公權力正當行使所取得或私
    人非法取得等，而有害公共利益，即以一般證據排除法則為
    判斷），應認該審判外供述已得透過審判程式之詰問檢驗，
    而取得作為證據之資格，亦即其審判外供述與審判中供述相
    符部分，顯然已經構成具備可信之特別情狀，當然有證據資
    格（實務上之作用常為引用該等陳述與審判中陳述相符，強
    化該證人供述之可信度），其不符部分，作為檢視審判中所
    為供述可信與否之彈劾證據，當無不許之理，甚者，其不符
    部分倘係於司法警察、檢察事務官調查中之供述，作為認定
    被告犯罪與否或不構成犯罪與否之證據，亦僅需依照刑事訴
    訟法第159 條之2 規定，斟酌其審判外供述作成外部環境、
    製作過程、內容、功能等情況認為之前供述較為可信，即可
    取得證據資格，而作為認定事實之證據資格（最高法院94年
    度臺上字第2507號、95年臺上字第2515號判決意旨參照）。
    查本件證人甲 ○、丙○○及乙○○均經本院於審判期日傳喚
    到庭，行交互詰問程序，直接言詞審理檢視其證詞，並給予
    當事人詰問之機會，且再提示本判決下列所引用之證人甲 ○
    、丙○○及乙○○於警詢、偵訊筆錄之要旨，由當事人依法
    辯論，故上揭證人甲 ○、丙○○及乙○○於警詢、偵查中時
    之陳述，當然已取得作為證據之資格，而有證據能力。
二、訊據被告丙○○、乙○○固坦承有於上揭時、地與甲 ○發生
    性交行為，惟均矢口否認有何乘機性交犯行，被告丙○○辯
    稱：甲 ○與被告2 人一起躺在房間床上睡著，伊覺得有人抱
    伊，就看見甲 ○親伊，伊就與甲 ○抱在一起，發生性關係，
    甲 ○當時是清醒，與伊親嘴，發生性交行為時甲 ○身體有在
    動，發出聲音云云；被告乙○○辯稱：甲 ○一到就借廁所洗
    澡，與甲 ○發生性行為時，是甲 ○先親並舌吻，相互愛撫，
    甲 ○自己脫下褲子及內褲後發生性行為，甲 ○走後說要報警
    ，伊認為甲 ○是要錢，因在聊天過程中，甲 ○說家境有問題
    云云。被告丙○○選任辯護人則以：甲 ○至被告丙○○住處
    聊天，甚至洗澡、睡覺係出於甲 ○主動，並非全然應被告丙
    ○○之邀，已有可疑，甲 ○至上揭租屋處聊天動機應非甲 ○
    所捏稱之單純聊天；依甲 ○所稱在夜店有喝酒，其後能與被
    告交談、留電話，再互打電話邀約，至被告住處洗澡、聊天
    ，甲 ○無不勝酒力情形；而甲 ○於警詢中之指述前後不一，
    且以被告2 人體重至少75公斤以上，若非甲 ○合意豈能讓被
    告2 人從容在尚未發生關係超過10分鐘以上之久？且依甲 ○
    被壓驚醒後不到5 至10分鐘即外出打電話給被告丙○○要求
    交代否則報警情形，足證甲 ○之意識清楚，不排除甲 ○友請
    求金錢之意圖而被告2 人應未允甲 ○所求離去，甲 ○始行報
    警，是本案屬身心正常之成年男女間兩情相悅之行為，被告
    2 人與甲 ○是合意性交等語；被告乙○○選任辯護人除援用
    上揭被告丙○○選任辯護人之辯護意旨，並以甲 ○自承於案
    發前98年4 月4 日晚間9 點至10點間有施用安非他命，而安
    非他命有亢奮提神作用，故至發當日接近中午不可能發生如
    甲 ○所稱很累或是很想睡覺情形；且甲 ○提及有意識被告乙
    ○○對其為性交，但過程中未有反抗或中止，且甲 ○友主動
    迎合動作，故不可能由被告乙○○單方趁甲 ○熟睡與之為性
    交行為等情置辯。經查：
（一）被告乙○○及丙○○2 人於98年4 月5 日中午12時許分別
      將渠等生殖器插入甲 ○生殖器中，而對甲 ○為性交行為等
      情，業據被告丙○○及乙○○2 人於本院準備程序中坦承
      不諱（見本院99年1 月25日準備程序筆錄第2 、3 頁），
      且當日係被告乙○○先對甲 ○為性交行為，之後再由被告
      丙○○對甲 ○為性交行為等情，亦經被告丙○○於本院審
      理時證述明確（見本院99年6 月30日審判筆錄第10頁），
      亦與證人甲 ○於本院審理時證述：伊有遭2 人性侵之情節
      相符（詳下述），此亦與甲 ○外陰部棉棒、陰道深部棉棒
      檢出同一男性DNA-STR 型別，與被告乙○○之DNA- STR型
      別相同；甲 ○內褲採樣標示（00000000）處體染色體DNA-
      STR 型別為混合型，主要型別不排除有被告乙○○與另一
      女性DNA 。該處Y 染色體DNA-STR 型別檢測結果亦為混合
      型，不排除混有被告丙○○與乙○○DNA 或與兩者具有相
      同父系血緣關係之人之採證鑑定結果相合（見內政部警政
      署刑事警察局98年9 月4 日刑醫字第0980083124號鑑驗書
      ，偵卷第55-56 頁），合先敘明。
（二）甲 ○於98年4 月5 日凌晨4 、5 時，在某夜店遇見被告丙
      ○○及乙○○2 人，後被告丙○○打電話邀約，嗣後甲 ○
      經被告丙○○自臺北縣三重市○○路處以機車載至臺北縣
      三重市○○路租屋處，甲 ○有在該租屋處洗澡，並與被告
      丙○○及乙○○在上揭租屋處房間內聊天，3 人談論有關
      甲 ○前男友綽號「阿杰」之人之事，到中午時甲 ○在房間
      內睡著，甲 ○並未主動親吻或愛撫被告乙○○，未將自己
      內褲脫下；之後甲 ○感覺有一個人親她、一個人在她身體
      上面因而驚醒，他們（應指被告2 人）就停止，甲 ○精神
      呆滯約2 分鐘，甲 ○睜開眼睛後，並直接推開，甲 ○有意
      識睜開眼睛後，看到被告乙○○在親吻伊，被告丙○○的
      生殖器進入伊下體；甲 ○感覺有2 個人性侵她；甲 ○就問
      被告2 人有無良心等語，之後甲 ○離開直接跑到對面警局
      派出所，但甲 ○猶豫良久不敢進入派出所報案，後致電被
      告丙○○告知甲 ○要報警，被告丙○○在電話中叫甲 ○不
      要這樣，在被告2 人騎機車離開上揭租屋處後，甲 ○才進
      入派出所報案等情，業據甲 ○於本院審理時證述明確（見
      本院99年6 月30日審判筆錄第17-23 頁），經核與甲 ○於
      偵查、警詢中所證述，伊與被告2 人於夜店相遇，之後被
      告丙○○接伊至上揭租屋處聊天，因當天伊很累睡著，在
      睡覺過程中，伊感覺有東西插入伊下體，伊就驚醒，發現
      被告丙○○壓著伊並用性器官插入伊下體，被告乙○○在
      摸伊上半身（或乙○○躺在伊旁邊），伊發現伊下半身沒
      有穿任何衣物，被告2 人也沒有穿下半身衣物，之後伊離
      開跑到對面至派出所，伊打電話給被告說伊要告他們，接
      著伊看到乙○○、丙○○離開等情大致相符【見98年度偵
      字第16239 號卷（下稱偵卷）第38、39頁、第4 頁背面至
      第5 頁】。依甲 ○於本院審理時證述：伊於夜店有喝酒但
      未喝醉，在被告上揭租屋處亦未喝酒；伊因前晚去跳舞很
      累；不小心睡著等情（見本院99年6 月30日審判筆錄第25
      、18、20頁），以及甲 ○於偵查及警詢中分別證述：因為
      當天伊很累就睡著了，伊睡的很沈等情；伊因為前一天晚
      上沒睡，所以當時精神不是很好，加上伊以為這次也是與
      以前一樣單純出去玩，所以對被告2 人沒有戒心，而且實
      在很想睡覺，所以後來12時左右伊就在上揭租屋處睡覺等
      情（分別見偵卷第38頁、第4 頁背面）而言，顯見甲 ○自
      警詢、偵查乃至本院審理時，均就因前晚未睡疲累而於案
      發時在被告上揭租屋處房間內睡著一節相符，且甲 ○證述
      之因伊一天一夜未睡而精神不濟以致在被告上揭租屋處睡
      著情節而言，並與常情無違。復以，被告丙○○於本院審
      理時證述：甲 ○做愛到一半，甲 ○整個人醒起來，有坐起
      來，甲 ○說「為何我們會發生這種事」，之後伊看到甲 ○
      好像有在流眼淚，甲 ○坐起來前，伊的性器官已經抽出等
      情（見本院99年6 月30日審判筆錄第8 、9 頁）及被告丙
      ○○警詢中供述：本來甲 ○是在睡覺，然後甲 ○醒來就在
      哭泣等情（見偵卷第8 頁），就甲 ○本係在睡覺，是在作
      愛過程才醒來情形，與上揭甲 ○之證述均相合。雖甲 ○於
      本院審理時證稱：於98年4 月4 日晚上8 、9 點有施用安
      非他命等情（見本院99年6 月30日審判筆錄第25頁），服
      用安非他命是否對每個人均產生亢奮之作用，且對每個人
      影響程度，與施用之數量、時間及施用者體質等有關，故
      無法僅以甲 ○曾於案發前一日晚間有施用安非他命，遽以
      推認甲 ○所證述其於案發當日中午因疲累而睡著一節，不
      足採信。至於就甲 ○上揭於本院審理時證述：伊感覺有2
      人性侵，因發現有一個人親伊、一個人在伊身體上面而驚
      醒之情節；以及甲 ○於本院審理時復證稱：因為伊前晚跳
      舞很累，因為他們（指被告2 人）動作很快，被告2 人與
      伊發生性行為時，伊被嚇到，就有推開等情（見本院99年
      6 月30日審判筆錄第20頁）而言，均與人因疲累而睡著時
      ，如有對身體較大力量碰觸或深入身體私密部位之接觸，
      雖在睡眠狀態，仍會有感覺，但因身體及意識已進入睡眠
      狀態，無法立即以身體動作或言語反應情形相合，所以甲
      ○係因睡著，被告乙○○乘此機會對甲 ○性交時，甲 ○在
      睡眠中，仍有意識，因疲累而無法即拒絕，直至被告丙○
      ○復乘此情形對甲 ○性交時，方才清醒，而以身體動作與
      將被告推開之情節應可認定，所以無法以僅以甲 ○感覺有
      第一個人對之性侵時，未即以動作或言語表示拒絕，即推
      認甲 ○所證述情節不足採信，同時亦無法以之推認甲 ○係
      同意與被告2 人發生性交行為。再者，甲 ○係透過前男友
      認識被告乙○○、丙○○，分別認識4 、5 年及1 、2 年
      ；甲 ○不會打電話被告2 人，只有在前男友在時才有聯絡
      等情，經甲 ○於本院審理時證述綦詳（本院99年6 月30日
      審判筆錄第24頁）且甲 ○與被告2 人並無其他糾紛嫌隙，
      亦經被告2 人於本院審理時供明（見本院99年7 月8 日審
      判筆錄第9 、10頁），則甲 ○與被告2 人交情一般，應無
      宿怨而挾怨報復誣指被告2 人之情形。另甲 ○在案發後到
      派出所報案前，曾打電話給被告丙○○告知伊要報警，但
      未在電話中要求給予任何補償，而甲 ○自案發後到訴訟進
      行中，均未曾向被告2 人或透過其他人向被告2 人請求賠
      償等情，亦經甲 ○及被告2 人證述、供述一致（見本院99
      年6 月30日審判筆錄第23頁、99年7 月8 日審判筆錄第8
      、9 頁）；且被告丙○○亦曾透過甲 ○前男友發送簡訊給
      甲 ○表示要和解，但甲 ○完全未理會等情，亦經被告丙○
      ○供述綦詳（見99年7 月8 日審判筆錄第9 頁），並有該
      簡訊翻拍照片2 紙（附於偵卷證物袋內）可按，可見甲 ○
      非因為索取賠償而誣陷被告2 人情形，否則豈會在被告丙
      ○○已表示願意和解而未對被告2 人索取金錢？則被告2
      人所辯稱甲 ○係為求金錢而誣陷云云，不值採信。綜上，
      上揭甲 ○於本院審理時證述伊在睡著情形下，遭被告2 人
      乘機為性交行為之情節應與事實相符，而值採信。
（三）又甲 ○至被告上揭租屋處與被告丙○○、乙○○聊天之內
      容主要係甲 ○詢問其前男友等事並未談論及性關係一節，
      亦經被告丙○○、乙○○於本審理時供述明確且相合（見
      本院99年7 月8 日審判筆錄第第8 、9 頁），此亦與甲 ○
      於本院審理時所證述：當天聊天內容都是在聊伊前男友「
      阿杰」一節相合（見本院99年6 月30日審判筆錄第第19頁
      ）。參以甲 ○本與被告2 人交情一般之情形（已如上述）
      ，如甲 ○真係自願與被告2 人發生性交行為，何以未在發
      生性交行為前，與被告2 人間有任何調情或是互表愛慕言
      語，而直接發生如被告2 人所辯：甲 ○主動親吻、摟抱或
      愛撫被告2 人，進而先、後與之發生性交行為？顯見被告
      2 人所辯情節與常理不合。且如甲 ○係自願與被告2 人發
      生性交行為，則何以甲 ○清醒發現時，會說「為何我們會
      發生這種事」並似流眼淚哭泣之情節？（詳見上揭本院99
      年6 月30日審判筆錄第8 、9 頁，被告丙○○之證述）。
      再者，上揭被告2 人所辯：渠等2 人與甲 ○性交當時，甲
      ○意識清醒一節，亦與上揭被告丙○○於本院所證述：甲
      ○做愛到一半，甲 ○整個人清醒起來情節（見本院99年6
      月30日審判筆錄第9 、10頁）不相符合。另如甲 ○係自願
      與被告2 人發生性交行為，何以被告丙○○事後要託人向
      甲 ○表示願意和解（已如上述）？是被告2 人所辯稱：甲
      ○與被告2 人發生性交行為當時意識清醒，並主動擁抱、
      親吻被告2 人等云云，顯係事後卸責之詞，均不足採信。
      至於甲 ○在案發當天有在被告上揭租屋處洗澡一節，雖非
      一般朋友到訪之常情，惟甲 ○至被告上揭租屋處與被告2
      人聊天之內容並未談及性關係，且單以甲 ○至該處洗澡之
      行為，並不能以之推認甲 ○同意被告2 人發生性交行為，
      所以無法以該情節遽認甲 ○上揭證詞不足採信。
（四）綜上所述，被告及選任辯護人所辯，無值採信，本件事證
      明確，被告2 人乘甲 ○因疲累睡著而不能抗拒之際，均對
      之為性交行為之犯行均堪以認定，均應依法論科。
三、按對於男女利用其精神、身體障礙、心智缺陷或其他相類之
    情形，不能或不知抗拒而為性交者，刑法第225 條第1 項設
    有處罰之明文。其所謂相類之情形，係指被害人雖非精神、
    身體障礙、心智缺陷，但受性交時，因酣眠等相類似情形，
    致無同意性交之理解，或無抗拒性交之能力者而言；至被害
    人之所以有此情狀，縱因自己之行為所致，仍不能解免乘機
    對其性交者之刑責（最高法院96年度臺上字第4376號判決意
    旨參照）。是被告乙○○、丙○○2 人，均乘甲 ○因疲累睡
    著而無法抗拒之際，先後對甲 ○為性交之行為，核被告2 人
    所為均係犯刑法第225 條第1 項之乘機性交罪。至於被告2
    人在對甲 ○為性交行為期間所對甲 ○所為親吻、撫摸之猥褻
    低度行為，均應為乘機性交之高度行為所吸收，均不另論罪
    。又依甲 ○於本院審理時證述：甲 ○有意識睜開眼睛後，看
    到被告乙○○在親吻伊，被告丙○○的生殖器進入伊下體等
    情節，復參以被告丙○○於本院審理時證述：伊有親甲 ○嘴
    巴，當時被告乙○○在甲 ○上面等情（分別見本院99年6 月
    30日審判筆錄第22、23、10頁）而言，足以認定被告乙○○
    、丙○○2 人對於上揭對甲 ○乘機性交犯行，均有犯意聯絡
    及行為分擔，均應論以共同正犯。爰審酌被告2 人均年值青
    壯，不知律己自制，縱任私己慾念，動機甚為可訾，乘甲 ○
    對其2 人信任而疲憊睡著之際，接續共同對告訴人甲 ○為性
    交行為，造成被害人心理之創痛，被告2 人惡性重大，且渠
    等於犯罪後均飾詞狡辯否認犯行之態度，並兼衡被告2 人前
    科素行、智識程度、犯罪之動機、目的、手段、生活狀況等
    一切情狀，分別量處如主文所示之刑。至檢察官於審理時請
    求均從重量處有期徒刑7 年，惟本院審酌被告2 人未使用暴
    力或工具犯案，在告訴人甲 ○從睡眠中恢復意識醒來表示拒
    絕性交之意後即未再對告訴人甲 ○為侵害行為等情與其所犯
    罪名之法定刑度相衡，認檢察官之求刑仍嫌過重，本案量處
    被告2 人上開之刑，已足懲其犯行，附此敘明。
據上論斷，應依刑事訴訟法第299 條第1 項前段，刑法第28條、
第225 條第1 項，判決如主文。
本案經檢察官朱俊銘到庭執行職務
中    華    民    國    99    年    7     月    30    日
                  刑事第十三庭  審判長法  官  王士珮
                                      法  官  楊明佳
                                      法  官  方鴻愷
以上正本證明與原本無異。
如不服本判決應於收受判決後10日內向本院提出上訴書狀，並
應敘述具體理由。其未敘述上訴理由者，應於上訴期間屆滿後
20日內向本院補提理由書（均須按他造當事人之人數附繕本）
「切勿逕送上級法院」。
                                      書記官  江怡萱
中    華    民    國    99    年    8     月    3     日
附錄本案論罪科刑法條全文：
中華民國刑法第225條
（乘機性交猥褻罪）
對於男女利用其精神、身體障礙、心智缺陷或其他相類之情形，
不能或不知抗拒而為性交者，處3 年以上10年以下有期徒刑。
對於男女利用其精神、身體障礙、心智缺陷或其他相類之情形，
不能或不知抗拒而為猥褻之行為者，處6 月以上5 年以下有期徒
刑。
第 1 項之未遂犯罰之。

司法院資訊處製作；財團法人民間司法改革基金會備份。
